【裁判字號】    97,簡上,938
【裁判日期】    971231
【裁判案由】    詐欺
【裁判全文】
臺灣桃園地方法院刑事判決             97年度簡上字第938號
上  訴  人
即  被  告  甲○○
上列上訴人因詐欺案件，不服本院刑事庭97年10月30日97年度桃
簡字第3164號第一審刑事簡易判決（聲請簡易判決處刑案號：97
年度偵字第16415 號），提起上訴，本院管轄之第二審合議庭判
決如下：
    主  文
上訴駁回。
緩刑貳年。
    事  實
一、甲○○其可預見任意將其所有之存簿及提款卡交付與他人，
    足供他人用為詐欺取財之犯罪後收受被害人匯款，以遂其掩
    飾或隱匿犯罪所得財物目的之工具，竟不違背其本意而基於
    幫助詐欺犯意，於民國97年1 月17日前幾天，在桃園縣八德
    市之華興菜市場附近，將其前向板信商業銀行龍岡分行（下
    稱板信商銀龍岡分行）申設之存款帳戶（戶名：日升工程行
    甲○○，帳號：00000000000000號）之存摺、金融卡及密碼
    ，以每帳戶新臺幣（下同）1 千元代價，出售與真實姓名年
    籍不詳之詐欺集團成年男子使用。嗣該詐欺集團成員即意圖
    為自己不法之所有，於97年1 月17日由真實姓名年籍不詳之
    成年人，撥打電話給乙○○佯稱電視購物付款方式有誤，致
    乙○○陷於錯誤，於同日晚上7 時10分，在大雅郵局操作自
    動櫃員機，遂將其所有帳戶內金額29,988元轉至甲○○前開
    帳戶，並旋遭該詐欺集團成員提領一空。嗣經乙○○發覺受
    騙，報警處理而查獲上情。
二、案經臺灣桃園縣政府警察局中壢分局報請臺灣桃園地方法院
    檢察署檢察官聲請簡易判決處刑。
    理  由
一、前開事實，業據被告甲○○於本院準備程序及審理時坦認不
    諱，核與告訴人乙○○指證之情節相符，並有板信商銀業務
    部函檢附客戶基本資料、印鑑卡及交易明細查詢單1 份在卷
    可稽，且有被害人中華郵局自動櫃員機交易明細表在卷可參
    ，堪認被告甲○○前揭所為不利於己之自白與事實相符，胥
    值信實。復按有犯罪意圖者，非有正當理由，竟徵求他人提
    供帳戶，客觀上可預見其目的，係供為某筆資金之存入，後
    再行領出之用，且該筆資金之存入及提領過程係有意隱瞞其
    流程及行為人身分曝光之用意，一般人本於一般認知能力均
    易於瞭解，最高法院93年度臺上字第31號判決意旨可資參照
    。又金融存款帳戶，事關存戶個人財產權益之保障，與存戶
    之印鑑章、金融卡結合，其專屬性、私密性更形提高，除非
    本人或與本人具密切之關係者，難認有何理由可自由流通使
    用該存摺、金融卡、印章及密碼，一般人亦均有應妥為保管
    ，以防止被他人冒用之認識，縱有特殊情況偶有交付他人之
    需，亦必深入瞭解其用途後再行提供以使用，恆係吾人日常
    生活經驗與事理。且金融帳戶為個人理財之工具，申請開設
    金融帳戶並無任何特殊之限制，一般民眾皆可以存入最低開
    戶金額之方式申請開戶，一個人可以在不同之金融機構申請
    多數之存款帳戶使用，並無何困難，此乃眾所周知之事實，
    則依一般人之社會生活經驗，苟見非親非故之人不以自己名
    義申請開戶，反而以出價蒐購或租用之方式向他人蒐集金融
    機構帳戶供己使用，衡情當知悉蒐集金融帳戶者，係將所蒐
    集之帳戶用於從事財產犯罪；況觀諸現今社會上，詐騙者蒐
    購人頭帳戶，持以作為信貸、手機簡訊詐欺之事，常有所聞
    。然被告甲○○竟為貪圖小利，以每本1 千元代價將前開帳
    戶之存摺、金融卡及密碼提供與真實姓名年籍不詳之成年人
    使用，被告甲○○自可預見係供隱瞞其資金流程及行為人身
    分，以從事詐欺犯罪，作為詐欺取財收取被害人匯入款項之
    帳戶，惟其仍將之交付，顯不違背其本意，而具有幫助該詐
    欺集團實行詐欺犯罪之幫助意思甚明。綜上所述，本件事證
    明確，被告甲○○犯行洵堪認定，應予依法論科。
二、按幫助犯之成立，主觀上行為人須有幫助故意，客觀上須有
    幫助行為，意即需對於犯罪與正犯有共同之認識，而以幫助
    之意思，對於正犯資以助力，而未參與實施犯罪之行為者而
    言，最高法院75年度臺上字第1509號、88年度臺上字第1270
    號判決意旨可資參照。查被告甲○○將前開帳戶存摺、金融
    卡及密碼交與真實姓名年籍不詳之成年人，再由該詐欺集團
    成員真實姓名年籍不詳之成年女子與男子向被害人詐取財物
    ，惟被告係以幫助詐欺取財之犯意為之，供作贓款匯入、提
    領之帳戶，僅係就他人之詐欺取財犯行提供助力，屬構成要
    件以外之行為，復查無可認與渠等有犯意聯絡、行為分擔情
    事，應祇論以幫助犯。故核被告甲○○所為，係犯刑法第30
    條第1 項前段、第339 條第1 項之幫助詐欺取財罪。另被告
    甲○○所為係幫助犯，併依刑法第30條第2 項之規定按正犯
    之刑減輕之。原審審酌被告率將提款卡兼密碼交付他人充為
    犯罪收贓之用，不僅助長詐欺等財產犯罪於社會上充斥橫行
    ，且因有「人頭戶」包藏掩飾致而查緝困難之故，主犯成員
    遂有恃無恐，行徑乃更加囂張、狂放，直視法律為無物、若
    敝屣馴致台灣漸成各種財產犯罪者之樂園，如入無人之境，
    是見被告犯行所生之危害極鉅，犯後猶飾詞圖卸，犯後態度
    甚差等情狀，量處被告有期徒刑6 月，如易科罰金，以2 仟
    元折算1 日，經核認事用法均無違誤，量刑亦屬妥適，應予
    維持，上訴人提起上訴，顯無理由，自應予駁回。末查，上
    訴人未曾因故意犯罪受有期徒刑以上刑之宣告，此有臺灣高
    等法院被告前案紀錄表在卷可參，其因一時失慮，致罹刑典
    ，惟已於上訴後坦承犯行，並已賠償被害人因此所受損害中
    華郵政跨行匯款申請書影本1 紙附卷可參，堪認其經此次科
    刑教訓後，應知所警惕，信無再犯之虞，是本院認為前開對
    其宣告之刑，以暫不執行為適當，爰依刑法第74條第1 項第
    1 款之規定，併予宣告緩刑2 年，以啟自新。
三、至被告所交付供詐欺集團使用之存摺、提款卡等物，雖係被
    告提供充為幫助該詐欺集團行騙所用，惟存摺、提款卡依銀
    行與客戶之契約，係由銀行提供予客戶使用，客戶結清帳戶
    時須將存摺及提款卡繳回，而客戶如有留存存摺必要時，則
    由銀行於該存摺註記作廢等字樣後，客戶始得留存等情觀之
    ，銀行存摺及提款卡在銀行尚未作廢前，其所有權應仍屬銀
    行所有，自不得宣告沒收。
據上論斷，應依刑事訴訟法第455 條之1 第1 項、第3 項、第36
8 條、第373 條，刑法第74條第1 項第1 款，判決如主文。
本案經檢察官翁偉玲到庭執行職務。
中    華    民    國    97    年    12    月    31    日
                  刑事第七庭審判長法  官  蕭世昌
                                  法  官  蔡羽玄
                                  法  官  連雅婷
以上正本證明與原本無異
本件不得上訴
                                  書記官  張尹嫚
中    華    民    國    97    年    12    月    31    日


司法院資訊處製作；財團法人民間司法改革基金會備份。
